【裁判字號】    97,訴,1051
【裁判日期】    970725
【裁判案由】    偽造文書等
【裁判全文】
臺灣臺北地方法院刑事判決              97年度訴字第1051號
公  訴  人  臺灣臺北地方法院檢察署檢察官
被      告  丁○○
選任辯護人  黃秋雄律師
上列被告因偽造文書等案件，經檢察官提起公訴（96年度偵緝字
第2180號），因被告對犯罪事實為有罪之陳述，經告以簡式審判
之意旨，並聽取當事人之意見後，經本院合議庭裁定由受命法官
進行簡式審判程序，判決如下：
    主  文
丁○○連續犯行使偽造私文書罪，處有期徒刑拾月。
    事  實
一、本件犯罪事實及證據，除引用檢察官起訴書（如附件）之記
    載外，犯罪事實部分補充：被告丁○○意圖為自己不法之所
    有，基於行使偽造私文書及詐欺取財罪之概括犯意，於民國
    95年初，亦曾未經己○○同意即冒用己○○名義，利用空白
    紙張書寫約新台幣（下同）2500元左右金額之投標單，偽造
    己○○曾以該金額參與投標之意思表示，被告並持該偽造之
    投標單，向不知情之活會會員行使，且該偽造投標單之金額
    為該次投標之最高金額而得標，致不知情之活會會員誤以為
    己○○確曾投標，而分別交付活會會款予被告，被告此次領
    得之標金（含死會及活會）共約50萬元，足生損害於己○○
    等活會會員權益；另被告每次冒標之投標單之形式均係利用
    空白紙張書寫「某某某、金額」等字樣，但並未書寫日期，
    亦未於該紙張上標明「標單」之意旨，比如冒用乙○○名義
    之投標單即載為「乙○○、2700」，又被告所冒標之投標單
    ，均於每次冒標後加以撕毀，業已不存在，又被告冒標地點
    為位於臺北市○○○路○段147巷1號8樓之同福貿易股份有限
    公司內；證據部分補充：被告於本院訊問及審理時之自白，
    暨證人即告訴人己○○於本院審理時之證言，及告訴人乙○○、張愛雪、甲○○、戊○○、丙○○於本院審理時之陳述
    。
二、按「上訴人等冒用會員名義，偽造標單，行使得標，詐取會
    款，彼此有犯意聯絡及行為分擔，應為共同正犯。偽造署押
    為偽造私文書之部分行為，不另成罪，偽造私文書而後行使
    ，偽造之低度行為應為行使之高度行為所吸收，應依行使論
    擬。行使偽造私文書與詐欺二罪之間，有方法與結果牽連關
    係，應從行使偽造私文書一重論處。先後三次為之，時間緊
    接，犯意概括，構成要件亦復相同，應依連續犯例論以一罪
    。」業經最高法院著有69年台上字第695號判例要旨可參，
    次按「冒用他人名義書寫標單，以冒標他人之互助會，茍標
    單上除書寫被冒標者姓名及欲標取會款所出利息之金額外，
    並書有「標單」之意旨，而就文義內容之本身，使人一見即
    知係投標會款之標單，該標單固係刑法第210條所稱之私文
    書；惟如僅在紙上書寫被冒標者之姓名及所出利息之金額，
    就文義本身並不足以獨立表示一定用意之證明，如非依民間
    互助會之習慣，尚無從認定其上之文字，係用以表示該名義
    人願出所書金額之利息以標取互助會會款之證明者，則非刑
    法第210條所規定之私文書，而屬同法第220條第1項以文書
    論之準私文書。」亦經最高法院著有92年台上字第7231號判
    決要旨可參。如前述被告所偽造之標單，並未書有「標單」
    之意旨，就文義本身並不足以獨立表示一定用意之證明，如
    非依民間互助會之習慣，尚無從認定其上之文字，係用以表
    示告訴人己○○等名義人願出所書金額之利息以標取互助會
    會款之證明者，是被告所偽造之標單，應依刑法第220條第1
    項規定論以準私文書。因而被告所為，係犯刑法第216條、
    、第220條、第210條之行使偽造私文書罪及第339條第1項之
    詐欺取財罪。被告偽造署押為偽造私文書之部分行為，不另
    成罪，偽造私文書而後行使，偽造之低度行為應為行使之高
    度行為所吸收，亦不另成罪。另被告其每次冒標詐取會款之
    行為，係同時侵害多數活會會員之權益，乃一行為觸犯數罪
    名，應依刑法第55條想像競合犯規定，從一重論處。又被告
    行為後，刑法第55條牽連犯、第56條連續犯規定，於95年1
    月7日修正刪除，並於95年7月1日施行，依新法第2條第1項
    規定，比較刑法修正前後規定結果，修正後之刑法規定未較
    修正前規定有利於被告，是被告行使偽造私文書及與詐欺取
    財二罪之間，有方法與結果牽連關係，應依行為時即修正前
    刑法第55條牽連犯規定，從行使偽造私文書罪論處。而被告
    先後多次犯行，時間緊接，犯意概括，構成要件亦復相同，
    應依行為時即修正前刑法第56條連續犯規定，從行使偽造私
    文書罪，論以一罪，並加重其刑。關於告訴人己○○被害部
    分雖然起訴書未曾記載，然如前述被告之犯行，具裁判上一
    罪關係，告訴人己○○被害部分自為起訴效力所及，本院自
    應併予審理。爰審酌被告因急需現金週轉，竟不思正當管道
    籌措款項，已解決資金問題，反而以行使偽造私文書及詐欺
    取財之不法手段犯下上開犯行，損害告訴人己○○等人權益
    ，惟念其犯後坦承犯罪，雖尚未能賠償告訴人己○○等人之
    全部損失，但已先行賠償告訴人己○○等人每人6萬多元之
    部分損失（此據告訴人己○○、乙○○、張愛雪、甲○○、
    戊○○、丙○○於本院審理時之陳述在案，見本院97年7月
    11 日審判筆錄）等一切犯罪情狀，量處如主文所示之刑。
三、雖然被告上開犯行之犯罪時間係在96年4月24日前，但由於
    檢察官業於中華民國96年度罪犯減刑條例96年7月16日施行
    生效前之96年4月25日即通緝被告（見96年度偵字第2112號
    卷第21頁），且被告係於96年9月6日17時30分許始經警緝獲
    （見96年度偵緝字第2180號卷第1頁），可件被告並非自動
    歸案接受偵查、審判，依中華民國96年度罪犯減刑條例第5
    條規定，自無依該條例減刑之餘地，特此敘明。
四、至於被告所偽造之每一標單上均書寫被害人之姓名，固屬偽
    造署押，但因被告偽造標單後，均於每次冒標後均將標單撕
    毀，業已不存在，此據被告供述在卷（見本院97年6月24 日
    準備程序筆錄），是自無再就此等標單上被告所偽造之署押
    ，宣告沒收之必要，附此敘明。
據上論斷，應依刑事訴訟法第273條之1、第299條第1項前段、第
310條之2、第454條，刑法第2條第1項前段、第216條、第210 條
、第339條第1項、第55條（想像競合犯），修正前刑法第55條（
牽連犯）、第56條，刑法施行法第1條之1，判決如主文。
本案經檢察官陳焜昇到庭執行職務。
中    華    民    國    97    年    7    月    25    日
               刑事第十三庭  法  官  黃俊明
上正本證明與原本無異。
如不服本判決，應於判決送達後10日內向本院提出上訴狀（應抄
附繕本）。告訴人或被害人如對於本判決不服者，應具備理由請
求檢察官上訴，其上訴期間之計算係以檢察官收受判決正本之日
期為準。
                             書記官  黃鈴容
中    華    民    國    97    年    7     月    25    日
附錄法條：
刑法第216條
（行使偽造變造或登載不實之文書罪）
行使第210條至第215條之文書者，依偽造、變造文書或登載不實
事項或使登載不實事項之規定處斷。
刑法第210條
（偽造變造私文書罪）
偽造、變造私文書，足以生損害於公眾或他人者，處 5 年以下有
期徒刑。
刑法第339條
（普通詐欺罪）
意圖為自己或第三人不法之所有，以詐術使人將本人或第三人之
物交付者，處5年以下有期徒刑、拘役或科或併科1千元以下罰金
。
以前項方法得財產上不法之利益或使第三人得之者，亦同。
前二項之未遂犯罰之。


司法院資訊處製作；財團法人民間司法改革基金會備份。
